【裁判字號】    96,簡上,229
【裁判日期】    970111
【裁判案由】    損害賠償
【裁判全文】
臺灣臺北地方法院民事判決             96年度簡上字第229號
上  訴  人  國民綜合餐飲有限公司
兼法定代理  丙○○
人
前列 2人訴  甲○○
訟代理人
被  上訴人  己○○○
兼訴訟代理  戊○○
人
上列當事人間侵權行為損害賠償事件，上訴人對於中華民國96年
2 月7 日本院臺北簡易庭95年度北簡字第30157 號第一審判決提
起上訴，經本院於96年12月21日言詞辯論終結，判決如下：
    主      文
原判決關於命上訴人給付被上訴人己○○○新台幣捌萬元、給付
被上訴人戊○○新台幣陸萬元，及該部分假執行之宣告，暨命上
訴人負擔訴訟費用之裁判均廢棄。
上開廢棄部分，被上訴人在第一審之訴駁回。
第一審命上訴人負擔之訴訟費用新台幣壹仟肆佰玖拾肆元、第二
審訴訟費用新台幣仟貳佰貳拾元均由被上訴人負擔。
    事實及理由
一、被上訴人主張略以：
（一）緣訴外人大國民食堂有限公司（以下稱大國民食堂）自民
      國92年間起在臺北市○○街67號1 樓經營餐飲業，伊等則
      居住在同址2 樓。大國民食堂於每日晚間10時至翌日凌晨
      2 、3 時許於上址店內播放重節奏音樂，或安排現場樂器
      演奏及演唱，再加上前往消費人士大聲喧嘩，使伊等之居
      住安寧大受妨害，侵害伊等之精神、健康，經臺北市政府
      環境保護局（以下稱環保局）分別於94年11月10日及同年
      12月18日派員至該處進行檢測結果均超過噪音管制標準。
      上訴人丙○○雖非大國民食堂之名義上負責人，惟伊等寄
      發存證信函予大國民食堂請其解決，係由丙○○出面於94
      年12月30日向臺北市大安區調解委員會聲請調解，顯見其
      係大國民食堂之實際負責人，依公司法第23條之規定自應
      負連帶賠償責任。
（二）嗣丙○○另於95年2 月間於上址成立國民綜合餐飲有限公
      司（以下稱國民餐飲公司），藉以規避責任，惟國民餐飲
      公司仍持續於夜間製造噪音妨害伊等之居住安寧，經臺北
      市政府警察局大安分局（以下稱大安分局）於95年5 月11
      日、同年8 月24日派員至現場臨檢後，認丙○○確有違反
      社會秩序維護法第72條第3 款之情事，而先後以北市警安
      分刑秩字第09532192700 號、第00000000000 號處分書裁
      處罰鍰在案，顯見丙○○與國民餐飲公司確亦有製造噪音
      妨害伊等居住安寧之行為。
（三）上訴人丙○○、國民餐飲公司之前開行為，已嚴重侵害被
      上訴人己○○○之身體健康，致其就醫診治而支出醫藥費
      新台幣（下同）10萬元，且需長期進行療養，被上訴人戊○○亦因此而精神上受有極大之痛若。爰依侵權行為法則
      請求上訴人應給付被上訴人己○○○醫藥費10萬元、長期
      療養費10萬元，給付被上訴人戊○○精神慰撫金10萬元等
      語。
二、上訴人則略以：
（一）丙○○並非大國民食堂之實際負責人，亦未參與經營，因
      大國民食堂其中1 名股東為丙○○之友人，丙○○遂前去
      幫忙及聲請調解，縱使大國民食堂經環保局於94年11月10
      日及同年12月18日派員至該處進行檢測結果均超過噪音管
      制標準，丙○○亦毋需就大國民食堂之行為負連帶賠償責
      任。
（二）丙○○購買生財器具於原址設立國民餐飲公司，因鑑於被
      上訴人對於大國民食堂之音樂聲響有意見，丙○○承接後
      即著手隔音設備之加強，迨95年2 月17日取得營利事業登
      記證後始開始營業，並於95年8 月以後將原來經營的PUB
      改成現在餐廳經營模式，除客人偶爾持吉他演奏外，未有
      其他演唱活動，不致對被上訴人造成影響。大安分局雖認
      丙○○確有違反社會秩序維護法第72條第3 款之情事，而
      先後以北市警安分刑秩字第09532192700 號、第00000000
      000 號處分書裁處罰鍰在案，惟該2 次處分並無環保局之
      噪音檢測資料及其他證據可資證明上址餐廳製造之聲響已
      達噪音管制標準而足以妨害他人之居住安寧，其中大安分
      局北市警安分刑秩字第09532192700 號處分書經丙○○聲
      明異議後，亦經本院認除被上訴人戊○○之指證外，無其
      他證據可資證明有足以妨害他人居住安寧之情事，而以95
      年度北秩聲字第13號裁定撤銷原處分而諭知丙○○不罰；
      至大安分局北市警安分刑秩字第00000000000 號處分書經
      丙○○聲明異議後，雖經本院以95年度北秩聲第21號裁定
      駁回異議，然該裁定僅憑被上訴人戊○○單方面之指證即
      認伊等有足以妨害他人居住安寧之行為，顯有未洽。另環
      保局自95年1 月20日起曾多次至現場檢測，檢測結果均未
      達噪音管制標準，顯見伊等確無製造噪音而足以妨害他人
      居住安寧之情事。
（三）被上訴人戊○○從未提出精神損害等之就診紀錄；被上訴
      人己○○○提出之就診資料，僅有94年12月22日係至精神
      科就診，惟94年12月22日之營業負責人並非丙○○，環保
      局處罰之對象亦係大國民食堂，是伊等就己○○○94年12
      月22日就診時診斷之症狀自毋庸負連帶賠償責任等語，資
      為抗辯。
三、原審判決上訴人應給付被上訴人戊○○精神慰撫金6 萬元、
    給付己○○○精神慰撫金8 萬元，而駁回被上訴人其餘之訴
    ，上訴人不服聲明上訴（被上訴人對其敗訴部分均未提起上
    訴而確定），並上訴聲明：1.原判決不利於上訴人之部分廢
    棄。2.上開廢棄部分，被上訴人在第一審之訴駁回；被上訴
    人則答辯聲明：上訴駁回。
四、兩造不爭執事項：本件被上訴人主張大國民食堂於上址店內
    製造聲響，經環保局於94年11月10日及同年12月18日派員至
    該處進行檢測結果分別為36分貝及67.1分貝，均超過噪音管
    制標準，丙○○曾就被上訴人與大國民食堂間之前開糾紛於
    94年12月30日向臺北市大安區調解委員會聲請調解；嗣丙○○於95年2 月在上址另成立國民餐飲公司，經大安分局於95
    年5 月11日、同年8 月24日派員至現場臨檢後，認丙○○有
    違反社會秩序維護法第72條第3 款之情事，而先後以北市警
    安分刑秩字第09532192700 號、第00000000000 號處分書裁
    處罰鍰在案等情，此為上訴人所不否認，並有環保局95年8
    月23日北市環稽字第09531218600 號函、執行違反噪音管制
    法案件處分書、聲請調解書、臨檢紀錄表、違反社會秩序維
    護法案件處分書附於原審卷可按（見原審卷第46頁至48頁、
    第51頁至54頁、第96頁、第105 頁、第119 頁），並經本院
    依職權調閱本院95年度北秩聲字第13號、95年度北秩聲字第
    21號社會秩序維護法卷宗核閱屬實，堪信此部分事實為真實
    。
五、本院得心證之理由：被上訴人主張丙○○為大國民食堂之實
    際負責人，丙○○於同址成立國民餐飲公司後仍持續製造噪
    音，妨害伊等之居住安寧等情，此為上訴人所否認，並以前
    揭情詞置辯。是本件應審究者厥為：（一）上訴人丙○○是
    否須就大國民食堂製造噪音妨害被上訴人居住安寧之行為負
    連帶賠償責任？（二）上訴人丙○○設立國民餐飲公司後，
    有無製造噪音不法侵害被上訴人居住安寧之行為？茲分述如
    下：
（一）關於上訴人丙○○是否須就大國民食堂製造噪音妨害被上
      訴人居住安寧之行為負連帶賠償責任之部分：
    按當事人主張有利於己之事實者，就其事實有舉證之責任
      ，民事訴訟法第277 條第1 項定有明文；次按公司負責人
      對於公司業務之執行，如有違反法令致他人受有損害時，
      對他人應與公司負連帶賠償之責，公司法第23條第2 項固
      定有明文。惟所謂公司負責人，在有限公司為董事，公司
      之經理人在執行職務範圍內，亦為公司負責人，公司法第
      8 條亦有明定。
    本件環保局於94年11月10日及同年12月18日派員至上址進
      行檢測結果，雖均超過噪音管制標準，惟斯時上址登記為
      大國民食堂，負責人為訴外人楊華江，有環保局95年8 月
      23日北市環稽字第09531218600 號函附於原審卷可按，至
      上訴人丙○○雖曾於94年12月30日出面向臺北市大安區調
      解委員會聲請調解，然丙○○已陳稱係協助於大國民食堂
      擔任股東之友人聲請調解，而依聲請調解書之記載，並未
      載明丙○○與大國民食堂間之關係為何，難以憑此即認丙○○為大國民食堂之實際負責人。而大安分局於93年2 月
      5 日、3 月16日、4 月19日、7 月17日及8 月22日曾至上
      址實施臨檢，臨檢紀錄表內均無關於丙○○為大國民食堂
      之負責人或經理人之記載，亦有臨檢紀錄表5 紙在卷可參
      （見原審卷第129 、130 、133 、134 、137 、138 、14
      1 、142 、145 、146 頁），被上訴人復無法另提其他事
      證以實其說，其主張丙○○為大國民食堂之實際負責經營
      者云云，實難以採信。
（二）關於上訴人丙○○設立國民餐飲公司後，有無製造噪音不
      法侵害被上訴人居住安寧之行為之部分：
    按因故意或過失，不法侵害他人之權利者，負損害賠償責
      任；故意以背於善良風俗之方法，加損害於他人者亦同；
      違反保護他人之法律，致生損害於他人者，負賠償責任，
      民法第184 條第1 項、第2 項前段分別定有明文；又當事
      人主張有利於己之事實者，就其事實有舉證之責任，民事
      訴訟法第277 條前段亦有明定；請求人因侵權行為所生之
      損害賠償請求權，以有損害之發生，及行為人有故意或過
      失不法侵害他人權利之事實外，並以二者之間有相當因果
      關係為其成立要件，請求人應就此利己之事實舉證證明。
      再所謂違反保護他人之法律者，係指以保護他人為目的之
      法律，亦即一般防止妨害他人權益或禁止侵害他人權益之
      法律而言（參照最高法院86年度台上字第3076號判決意旨
      ）；而噪音管制法乃為維護國民健康及環境安寧，提高國
      民生活品質而制定，噪音管制區內之娛樂場所、營業場所
      等所發出之聲音不得超過噪音管制標準，其管制標準則由
      中央主管機關訂定並公告之，此為噪音管制法第1 條及第
      7 條所明定，是關於國民餐飲公司所製造之聲響，自應以
      其情形已超過中央主管機關訂定之噪音管制標準，而影響
      其他住戶居住之安寧者為限，始得認與前開規定有所違反
      。
    查國民餐飲公司係於95年2 月16日經臺北市政府核准設立
      登記，負責人為丙○○，有營利事業登記證在卷可按（見
      原審卷第26頁）。而上址屬臺北市第3 類噪音管制區營業
      場所管制標準，日間（上午7 點至晚上8 點）低頻為40分
      貝、全頻為75分貝，早、晚間（上午5 點至7 點、晚上8
      點至11點）低頻分別為35及40分貝、全頻為65分貝，夜間
      （晚上11點至翌日上午5 點）低頻為35分貝、全頻為55分
      貝，亦有環保局95年8 月23日北市環稽字第09531218600
      號函附於原審卷可按。查大安分局於95年5 月11日、同年
      8 月24日派員至現場臨檢後，雖認丙○○確有違反社會秩
      序維護法第72條第3 款之情事，而先後以北市警安分刑秩
      字第09532192700 號、第00000000000 號處分書裁處罰鍰
      在案，惟證人即至現場臨檢之警員乙○○證稱：95年5 月
      11日是伊到現場臨檢的，當時沒有做噪音檢測；伊去現場
      看過有客人在演奏吉他，現場也有播放重低音的音樂，伊
      在外面的時候，因為門關著，不覺得音量很大，但打開門
      進去，因為空間比較小，所以感覺比較大聲，但會不會影
      響到樓上，伊不清楚，因為伊沒有上去2 樓實際聽看看等
      語（見本院卷第88頁反面）；證人即至現場臨檢之警員丁○○證稱：伊於95年8 月24日接獲勤務中心的警員陳冠明
      通知去現場執行臨檢，當時伊在外面聽，音量不至於很吵
      ，但打開門進去裡面，就會覺得比較大聲，至於2 樓住戶
      會不會受到干擾，伊不清楚，因伊沒有到2 樓去聽聽看，
      警察局並沒有所謂何種情形構成噪音的標準，這是環保局
      才有辦法進行檢測等語（見本院卷第89頁反面），是證人
      乙○○、丁○○雖曾因接獲檢舉而於95年5 月11日、同年
      8 月24日至現場臨檢，惟並未會同環保局人員實施噪音檢
      測以判定國民餐飲公司製造之聲響是否已超過前述之噪音
      管制標準，自難因丙○○曾經大安分局裁處罰鍰，即認上
      訴人等確有製造聲響已超過中央主管機關訂定之噪音管制
      標準，而影響其他住戶居住安寧之情事。另環保局曾於95
      年2 月17日起至同年6 月30日止，先後8 次至現場實施檢
      測，其中1 次因下雨而依法未予檢測，2 次因現場未使用
      擴音設施而未檢測，另5 次檢測結果則均未超過上述噪音
      管制標準，有環保局95年12月26日北市環稽字第09531988
      30 0號函附於本院95年度北秩聲字第13號社會秩序維護法
      卷宗可憑。本件被上訴人等既未舉證證明上訴人等有因故
      意或過失而不法侵害其權利，或故意以背於善良風俗之方
      法加損害於伊等之行為，亦無法證明上訴人等有何違反保
      護他人法律之情事，則其主張上訴人等應負侵權行為損害
      賠償責任，即屬無據。
六、綜上所述，被上訴人依侵權行為法則請求上訴人賠償損害，
    為無理由，不應准許。原審判命上訴人給付被上訴人戊○○
    6 萬元、給付被上訴人己○○○8 萬元，並均依職權為假執
    行宣告，尚有未洽。上訴意旨指摘原判決不當，求予廢棄改
    判，為有理由，爰廢棄原判決此部分，改判駁回被上訴人在
    第一審之訴。
七、本件事證已臻明確，兩造其餘主張陳述及所提之證據，經審
    酌後本院認與判決結果不生影響，爰不一一論述，附此敘明
    。
八、本件被上訴人應負擔之訴訟費用（詳如附表），確定為如主
    文第三項所示。
九、據上論結，本件上訴為有理由。依民事訴訟法第436 條之1
    第3 項、第450 條、第78條，判決如主文。
中    華    民    國    97    年    1     月    11    日
                  民事第一庭審判長法  官  李昆曄
                                  法  官  朱漢寶
                                  法  官  蔡和憲
以上正本係照原本作成。
不得上訴。
中    華    民    國    97    年    1     月    16    日
                                  書記官  巫玉媛
附表：
項      目                           金額（新台幣）
第一審命上訴人負擔之訴訟費用            1,494元
第二審訴訟費用（含裁判費2,160元、證人旅費1,060元）
                                       3,220元


司法院資訊處製作；財團法人民間司法改革基金會備份。
